【裁判字號】    95,台上,5159
【裁判日期】    950921
【裁判案由】    違反毒品危害防制條例
【裁判全文】
最高法院刑事判決            九十五年度台上字第五一五九號
上  訴  人  甲○○
                    號
                    中）
上列上訴人因違反毒品危害防制條例案件，不服台灣高等法院花
蓮分院中華民國九十五年六月二十日第二審判決（九十四年度上
訴字第二八六號，起訴案號：台灣花蓮地方法院檢察署九十四年
度偵字第一五二五號、第一五二六號、第一三七五號、第一三七
六號、第二三九七號），提起上訴，本院判決如下：
    主  文
原判決關於意圖販賣而持有第三級毒品部分撤銷，發回台灣高等
法院花蓮分院。
其他上訴駁回。
    理  由
壹、撤銷部分：
本件原判決認定上訴人甲○○於民國九十四年一月間某日，在桃
園縣某處向綽號「阿生」之不詳姓名男子，以新台幣（下同）二
萬五千元之代價，購得第三級毒品愷他命三十公克後，即基於意
圖販賣之犯意而持有，並予以稀釋分裝，嗣於同年五月十日上午
十一時許，為警在其位於花蓮縣吉安鄉○○村○○○街四十七號
住處查獲愷他命二十七瓶（合計毛重四四．三一四公克）、含愷
他命殘渣之分裝瓶四十七瓶、電子秤一具、ＳＩＭ卡二張及夾鏈
袋一批等情。因而維持第一審論處上訴人意圖販賣而持有第三級
毒品罪刑之判決，而駁回上訴人在第二審就此部分之上訴，固非
無見。
惟查：(一)、按科刑之判決書所認定之事實與理由之說明，必須彼
此互相適合，否則即屬理由矛盾，其判決為當然違背法令。原判
決事實認定上訴人係向綽號「阿生」之不詳姓名男子購入愷他命
三十公克後，始基於意圖販賣之犯意而持有等情，因而論以意圖
販賣而持有第三級毒品罪。但其理由卻說明：「……則若被告購
入愷他命之目的單純係供己施用，其應會於欲施用時，才取出一
次施用之份量自行加工處理，焉會於平日不欲使用時，即大費周
章地委請其女友將所持有之愷他命均予以事先加工？」、「……
則若被告購入愷他命之目的單純係供己施用，其焉需計較愷他命
稀釋之比例，及計算成本與利潤問題後予以一一分裝？其又焉需
請人試用稀釋後之愷他命，以確認試用人施用之感受？」云云（
見原判決第五頁第六列至第十列、第十六列至倒數第十三列）。
其既認定上訴人係於購入上述愷他命後始萌生販賣之意圖，卻又
於理由內說明其購入愷他命之目的並非單純供自己施用云云，其
事實認定與理由說明，彼此不相適合，自有判決理由矛盾之當然
違背法令。又原判決一方面在理由內以上訴人於購入愷他命後請
其女友予以加工稀釋，並計算販入成本與賣出利潤後予以一一分
裝，復請綽號「裕正」之人試用稀釋後之愷他命，以確認其施用
之感受等證據資料，據以推論上訴人「購入愷他命之目的」並非
單純供自己施用，而係具有販賣之意圖；另一方面又於理由內說
明：並無積極證據足以證明上訴人在購入上述毒品時就是要販賣
，因此亦不能認定上訴人販入（毒品）之行為而構成販賣毒品的
犯行云云（見原判決第五頁倒數第二列至第六頁第二列），前後
亦有矛盾。究竟上訴人向綽號「阿生」之男子購入愷他命三十公
克之目的何在？係單純供自己施用？或意圖販賣營利？抑兩者兼
而有之？又上訴人平日有無施用愷他命之習慣？若有，其每日施
用量大約若干？其所購入之愷他命數量是否明顯超逾其平日施用
所需？再上訴人之經濟狀況如何？其正常收入是否足敷其購買上
述毒品供自己施用所需？又警方所查獲上訴人之電子秤一台，係
上訴人於販入上述愷他命之前所取得？或販入之後始取得？若係
於販入愷他命之前所取得，則其目的何在？與其嗣後販入愷他命
之行為有無關聯？此外，若上訴人於販入前述愷他命時並無販賣
營利之意思，而係於販入後始萌生販賣營利之意圖，則其意思發
生轉變之原因何在？以上諸多疑點均與上訴人於販入愷他命之初
是否即具有販賣營利之意圖有關，影響於其所犯罪名之認定，自
有深入調查釐清明白之必要。原審對此均未詳加根究調查明白，
遽認上訴人係於販入上述愷他命後，始基於販賣之意圖而持有，
尚嫌調查未盡。上訴意旨雖未指摘及此，然以上係本院得依職權
調查之事項，應認原判決關於意圖販賣而持有第三級毒品部分有
撤銷發回之原因。
貳、駁回部分：
按刑事訴訟法第三百七十六條所列各罪之案件，經第二審判決者
，不得上訴於第三審法院，法有明文。本件上訴人被訴轉讓第三
級毒品案件，原審係依毒品危害防制條例第八條第三項論處罪刑
，核屬刑事訴訟法第三百七十六條第一款之案件，依首開說明，
既經第二審判決，自不得上訴於第三審法院。上訴人竟對此部分
一併提起上訴，顯為法所不許。其此部分之上訴為不合法，應予
駁回。
據上論結，應依刑事訴訟法第三百九十五條前段、第三百九十七
條、第四百零一條，判決如主文。
中    華    民    國  九十五  年    九    月  二十一  日
                      最高法院刑事第四庭
                          審判長法官  吳  雄  銘
                                法官  池  啟  明
                                法官  劉  介  民
                                法官  郭  毓  洲
                                法官  韓  金  秀
      本件正本證明與原本無異
                                      書  記  官
中    華    民    國  九十五  年    九    月  二十五  日
                                                    Ａ


司法院資訊處製作；財團法人民間司法改革基金會備份。
